【裁判字號】    89,交上易,2304
【裁判日期】    890831
【裁判案由】    過失傷害
【裁判全文】
台灣高等法院台中分院刑事判決                八十九年度交上易字第二三四號
    上  訴  人  臺灣台中地方法院檢察署檢察官
    上  訴  人
    即  被  告  丙○○
    選任辯護人  駱威文
右上訴人因被告過失傷害案件，不服臺灣台中地方法院八十九年度交易字第三八三號
中華民國八十九年八月三十一日第一審判決（起訴案號：臺灣台中地方法院檢察署八
十九年度偵字第一０八０五號），提起上訴，本院判決如左：
      主  文
原判決撤銷。
丙○○因過失傷害人，處有期徒刑肆月，如易科罰金，以參佰元折算壹日。緩刑貳年
。
      事  實
一、丙○○於民國（下同）八十八年九月十一日下午十一時三十分許，駕駛車牌號碼
    Ｒ５─００１８號自用小客車，沿台中市○○路，由興進路往錦中街方向行駛，
    途經三民路與三民路三段二九一巷之閃光黃燈號誌之交岔路口處，理應注意減速
    慢行及車輛行駛時，駕駛人應注意車前狀況，隨時採取必要之安全措施，又行車
    速度依標誌之規定，無標誌者在市區道路，時速不得超過四十公里。而依當時情
    形，又無不能注意之情事，竟疏未注意車前狀況，且以時速七十公里超速通過上
    開交岔路口，因而撞及由乙○○所駕駛車牌號碼ＮＷ─６４５９沿三民路，由錦
    中街往興進路方向行駛至該路口左轉之自小客車 (乙○○駕駛自用小客車行經交
    岔路口左轉未讓直行車先行同為肇事原因)，致乙○○受有頭部受傷合併腦挫傷
    、頸椎第二節骨折及左側肱骨骨折等傷害。
二、案經乙○○向台中市北區調解委員會聲請調解不成立後由該會移送臺灣臺中地方
    法院檢察署檢察官偵查起訴。
      理  由
一、訊據被告丙○○對於右揭時地，駕車行經交岔路口時，未減速慢行，注意車前狀
    況，且違反當地限制時速四十公里之規定，以七十公里之時速超速行駛而肇事致
    告訴人乙○○受傷之事實自白白不諱，核與告訴人指訴之情節相符，並有肇事現
    圖，照片及醫院診斷證明書一紙附卷可稽。
二、按汽車行經設閃光黃燈交岔路口時，應減速慢行，且在市區道路行車，時速不得
    超過四十公里，道路交通安全規則第九十三條第一項第一款、第九十四條第三項
    、道路交通標誌標線號誌設置規則第二百十一條分別定有明文，被告丙○○於駕
    車時自應注意上述交通安全規定。又依附卷之道路交通事故調查報告表所載，本
    件車禍時、地、天候及路況皆良好，是被告肇事當時，亦無不能注意之情事，渠
    竟疏未注意及此而貿然以七十公里之時速行駛，致撞及前方駕駛汽車已左轉之告
    訴人，可證被告行車至設有閃光黃燈號誌之交岔路口未減速慢行致肇事之行為，
    顯有過失。本院依職權將本案之肇事責任送請台灣省台中市區車輛行車事故鑑定
    委員會鑑定結果亦認：「乙○○駕駛自小客車行至無號誌交岔路口時左轉，未讓
    對向直行車先行，與丙○○駕駛自小客車行經無號誌交岔路口未減速而超速行駛
    ，同為肇事原因」等情，有該委員會九十年一月五日中市鑑字第八九０七０六號
    函及所附鑑定意見書一紙附本院卷可憑。告訴人之受傷，確因被告之過失行為所
    引起，則被告過失肇事行為，與告訴人受傷之間，自具有相當因果關係，是被告
    過失傷害之犯行已堪認定。
三、被告選任辯護人以：I依上開鑑定結果，肇事時告訴人乙○○係轉彎車未讓被告
    所駕駛之直行車先行，亦同為肇事原因且依告訴人之車胎痕長達二十七．二公尺
    ，亦可見其車速甚快。II被告超速雖有違交通規則，然告訴人本應讓直行之被告
    先行，竟違規搶先左轉，被告縱未超速，事故亦難避免，難認被告之行為與結果
    之發生有因果關係。III原審將本件肇事責任完全歸咎被告未考慮告訴人之責任，
    量處僅較最高本刑少一個月之有期徒刑，顯然過重為辯。本院查：(一)告訴人轉彎
    車未讓直行車先行，固為本件之肇事原因之一，然由卷附證據僅足證明告訴人未
    讓直行車先行之事實，而不能證明告訴人有「突然左轉」情事，是辯護所指「對
    此突發狀況來不及閃避」云云，即乏證據證明，反觀被告駕車行經交岔路口，於
    深夜視線明顯較白日不良之情形下，在市區猶以時速七十公里高速行駛以致肇事
    ，被告之行為與肇事結果間顯有相當因果關係。雖告訴人就本件事故之發生亦有
    過失，然此僅為本院量刑之參考，不足以動搖被告過失責任之認定。(二)辯護意旨
    所指，告訴人車胎痕長達二十七．二公尺固有前開事故調查表可稽，惟依調查表
    所示，告訴人之車胎痕係自告訴人被撞擊點處「向後 (以告訴人車行方向為準)
    延伸至肇事後之停止處計算所得，依此判斷，該車胎痕係告訴人被撞擊後所遺留
    ，由此並參酌被告於撞擊告訴人車輛後，連續撞擊停放於路邊謝偉烈所有之車牌
    ＦＵ─四九一一號小貨車綜合觀之，益見被告車速之快及撞擊力量之大，依此事
    實，難為被告有利之認定。
四、核被告丙○○所為，係犯刑法第二百八十四條第一項前段之因過失傷害人之罪。
    原審予以論罪科刑固非無見，惟原判決就告訴人就本件車禍之發生亦有過失未予
    審酌尚有未洽，檢察官上訴意旨指原審量刑過輕云云，惟以刑法第二百八十四條
    第一項前段就普通過失傷害罪規定之法定刑為六月以下，拘役及五百元以下罰金
    及告訴人就車禍之發生亦有過失觀之，應非的論。被告上訴意旨認其不應負全部
    過失責任為有理由，應予撤銷改判。查本件告訴人乙○○受有頭部受傷合併腦挫
    傷、頸椎第二節骨折及左側肱骨骨折等傷害，且進一步造成精神病變，有個性改
    變、反應遲鈍、吞噬困難等後遺症等情，有光田綜合醫院診斷證明書附原審卷可
    考，足見告訴人傷害非輕，對其家庭造成重大影響，爰審酌上情、被告過失責任
    重大等一切情狀，量處如主文所示之刑，並諭知易科罰金之折算標準。復查被告
    前未曾受有期徒刑以上刑之宣告，有台灣台中地方法院檢察署刑案資料查註紀錄
    表附於偵查卷可稽，因過失而犯本罪，犯後已與告訴人達成和解，賠償一百萬元
    ，並當庭給付七十萬元，經此教訓，當知所警惕，應無再犯之虞，本院認對被告
    所宣告之刑，以暫不執行為適當，爰併宣告緩刑二年。
五、據上論結，應依刑事訴訟法第三百六十九條第一項前段、第三百六十四條、第二
    百九十九條第一項前段，刑法第二百八十四條第一項前段、第四十一條、第七十
    四條第一款，罰金罰鍰提高標準條例第一條前段、第二條，判決如主文。
本案經檢察官甲○○到庭執行職務。
中      華      民      國    九  十      年     二       月   二十一   日
                              臺灣高等法院臺中分院刑事第四庭
                                    審判長法  官  洪  耀  宗
                                          法  官  江  德  千
                                          法  官  劉  登  俊
右正本證明與原本無異。
不得上訴。
                                          書記官  吳  麗  慧
中      華      民      國    九  十      年     二       月   二十三   日
                                                                        Ｋ


司法院資訊處製作；財團法人民間司法改革基金會備份。
